臺灣高雄地方法院刑事判決　　　　　　　95年度易字第2293號
公　訴　人　臺灣高雄地方法院檢察署檢察官
被　　　告　乙○○
上列被告因詐欺案件，經檢察官提起公訴（95年度偵字第28981
號），本院判決如下：
    主  文
乙○○無罪。
    事  實
一、公訴意旨略以：被告乙○○基於幫助他人遂行詐欺取財之不
    確定故意，於民國95年5 月6 日，至高雄縣大樹鄉○○路70
    8 號9 樓「雙豪資訊企業社」，申辦南屏電信股份有限公司
    （下稱南屏電信公司）「0000000000」號行動電話門號，並
    將上開門號提供予另案被告郭勝棣（起訴書誤載為郭勝「隸
    」，所涉幫助詐欺取財部分另經臺灣高雄地方法院檢察署檢
    察官以95年度偵字第24925 號為不起訴處分在案）及所屬詐
    欺集團成員使用。該詐欺集團成員取得上開門號後，遂於95
    年5 月9 日中午12時30分許，以電話向被害人丙○○○詐稱
    其信用卡已遭盜刷，要求其撥打上開由被告提供之「000000
    0000」號門號查證等語；接聽之詐欺集團成員自稱中央存保
    局員工，續向被害人訛稱須將其帳戶內存款改存至指定帳戶
    以保障安全等語，致被害人信以為真，而陷於錯誤，乃於同
    日下午2 時57分，前往中華郵政股份有限公司高雄大社郵局
    ，以郵匯方式將其存款新臺幣（下同）8 萬元，匯入另案被
    告嚴皓（另經臺灣臺中地方法院95年度易字第3121號判決確
    定）所有已提供詐騙集團使用之中華郵政股份有限公司清水
    南社郵局帳號00000000000000號（起訴書誤載為0000000000
    0000號）帳戶內，旋遭提領，因認被告涉有刑法第30條第1
    項、第339 條第1 項之幫助詐欺取財罪嫌等情。
二、按犯罪事實應依證據認定，無證據不得認定犯罪事實；不能
    證明被告犯罪者，應諭知無罪之判決，刑事訴訟法第154 條
    第2 項、第301 條第1 項分別定有明文。次按事實之認定，
    應憑證據，如未能發現相當證據，或證據不足以證明，自不
    能以推測或擬制之方法，為裁判基礎；且認定不利於被告之
    事實須依積極證據，苟積極證據不足為不利於被告事實之認
    定時，即應為有利於被告之認定；另認定犯罪事實所憑之證
    據，雖不以直接證據為限，間接證據亦包括在內，然而無論
    直接證據或間接證據，其為訴訟上之證明，須於通常一般之
    人均不致有所懷疑，而得確信其為真實之程度者，始得據為
    有罪之認定，倘其證明尚未達到此一程度，而有合理之懷疑
    存在而無從使事實審法院得有罪之確信時，即應由法院為諭
    知被告無罪之判決（最高法院40年臺上字第86號、30年臺上
    字第816 號、76年臺上字第4986號判例意旨參照）。
三、本件公訴意旨認被告乙○○涉有前開罪嫌，係以被告於警詢
    時及偵查中供稱其為收集點數而辦理5 個門號，申辦後門號
    由另案被告郭勝棣取走等語、證人即被害人丙○○○於警詢
    時證述遭詐騙情節，及卷附南屏電信客戶申請書、通聯調閱
    查詢單、郵政國內匯款執據、高雄縣政府警察局詐騙帳戶通
    報警示、詐騙電話斷話申請表、內政部警政署反詐騙案件紀
    錄表、高雄縣政府警察局仁武分局大社分駐所受理各類案件
    紀錄表，為其主要論據。訊據被告固坦承有於前揭時間親自
    申辦南屏電信「0000000000」號門號，惟堅決否認有何幫助
    詐欺取財犯行，辯稱：因為我有向郭勝棣買國際電話卡，他
    說如果我多辦幾個南屏電信的門號給他做業績，向他買國際
    電話卡時可以算便宜一點，於是就帶我去申辦包括「000000
    0000」號在內的6 個門號，我辦這些門號都是自己要用。郭
    勝棣說門號辦下來之後，會去幫我拿SIM 卡過來給我，但是
    後來郭勝棣不僅未經我同意，以我的名義另行盜辦25個門號
    ，且連同原來6 個門號在內，全部31張SIM 卡都沒有交給我
    ，我不知道「0000000000」號門號為何會被詐騙集團拿去使
    用等語。經查：
(一)本件證人丙○○○於警詢時之證述、郵政國內匯款執據、高
    雄縣政府警察局詐騙帳戶通報警示、詐騙電話斷話申請表、
    內政部警政署反詐騙案件紀錄表、高雄縣政府警察局仁武分
    局大社分駐所受理各類案件紀錄表，及被告提出其與另案被
    告郭勝棣通話之電話錄音譯文，均經被告及檢察官於本院審
    理中同意作為證據，本院亦認作為證據應屬適當，依刑事訴
    訟法第159 條之5 第1 項規定，均得作為證據。
(二)前開南屏電信「0000000000」號行動電話門號，確係被告乙
    ○○於民國95年5 月6 日，至高雄縣大樹鄉○○路708 號9
    樓「雙豪資訊企業社」所申辦等情，業據被告所自承，並有
    南屏電信公司95年6 月14日南字資第9506014001號函附「00
    00000000」號行動電話門號申登人基本資料、客戶申請書影
    本各1 份在卷可稽（臺中縣警察局清水分局清警偵字第0950
    029252號卷〈下稱警卷〉第49、50頁）。而被害人丙○○○
    係於95年5 月9 日中午12時30分許，遭詐騙集團成員以電話
    詐稱其信用卡遭盜刷，要求其撥打「0000000000」號門號查
    證，接聽之詐欺集團成員自稱中央存保局員工，續向被害人
    訛稱須將其帳戶內存款改存至指定帳戶以保障安全等語，致
    被害人信以為真，於同日下午2 時57分前往中華郵政股份有
    限公司高雄大社郵局，以郵匯方式將其存款8 萬元，匯入另
    案被告嚴皓所有之中華郵政股份有限公司清水南社郵局帳號
    00000000000000號帳戶內，旋遭提領等情，亦經證人即被害
    人丙○○○於警詢及偵查時指訴不移（警卷第15、16頁；臺
    灣臺中地方法院檢察署95年度偵字第18411 號卷〈下稱臺中
    地檢署偵卷〉第38頁），並有郵政國內匯款執據、中華郵政
    股份有限公司豐原郵局95年6 月13日營字第0950201695號函
    附清水南社郵局帳號00000000000000號帳戶開戶基本資料影
    本及歷史交易明細在卷可參（警卷第58、25、26、37頁），
    此部分之事實已堪認定。
(三)證人甲○○於本院審理中證稱：我於95年5 月6 日有與乙○
    ○、郭勝棣一同前去辦理行動電話門號，是郭勝棣帶我們去
    的。郭勝棣在賣國際電話卡，所謂「國際電話卡」是一張有
    密碼的卡片，以公共電話、家中電話或行動電話均可使用，
    其方式係先撥打特定080 開頭的免付費號碼，經接線的服務
    人員核對密碼無誤後，即可與國外受話人通話。因為我的妻
    子在大陸，我需要打國際電話聯絡，所以經常向郭勝棣購買
    國際電話卡。郭勝棣告訴我，多辦幾個行動電話門號給他作
    業績，就能以較便宜的價格購買國際電話卡。當日我申辦了
    4 、5 個門號，其中只有1 個門號是南屏電信的。乙○○也
    是聽了郭勝棣告訴他上述的優惠方案，就申辦了4 、5 個南
    屏電信門號。郭勝棣說他拿到SIM 卡後會交給我。我等了一
    週左右，郭勝棣仍未拿SIM 卡給我，我就打電話到南屏電信
    詢問，對方告知我不止申辦一個南屏電信門號，我嚇了一跳
    ，就取消所有的門號等語（本院卷第50至53頁）。證人郭勝
    棣則於本院審理中證稱：我以銷售國際電話卡為業，主要對
    象是大陸漁工。因大陸漁工無法上岸使用公共電話，通常會
    購買儲值型的「易付卡」，插入共用的行動電話後，就可以
    在船上使用國際電話卡打國際電話。但因近來對於大陸漁工
    購買「易付卡」的管理日趨嚴格，大陸漁工沒有「易付卡」
    可共用行動電話，就無法使用國際電話卡，間接影響國際電
    話卡的銷售量，導致我的業績下滑。為了提升國際電話卡的
    銷售業績，我就拜託乙○○與甲○○多申辦幾張「易付卡」
    ，因為我本身並沒有販賣「易付卡」，才帶他們去申辦南屏
    電信的易付卡門號。南屏電信的申請書上雖記載申辦的是「
    月租型門號卡」，但是實質上每個門號每月有88元的通話費
    限制，用完後仍須付費儲值始能繼續通話，是變相的儲值型
    易付卡。我取得這些「易付卡」的SIM 卡後，都拿去賣給境
    管局（前內政部警政署入出境管理局，現已改制內政部入出
    國及移民署）一位自稱「小鄭」之不詳男子，以「易付卡」
    每張400 元，並與一張250 元之國際電話卡搭售，以此方式
    增加我的國際電話卡銷售業績。「小鄭」告訴我是要賣給大
    陸漁工，我不知道最後竟落到詐騙集團手中。我僅拜託乙○
    ○申辦南屏電信門號可以幫我增加業績，他並不知道我要拿
    去賣給「小鄭」或大陸漁工。當初乙○○是辦理6 個門號，
    因南屏電信原本規定只能辦6 個，但後來突然傳真告訴我可
    以辦31個門號，我為了增加國際電話卡的業績，能辦多少就
    辦多少。我取得上開31張SIM 卡後，旋即搭配國際電話卡出
    售予「小鄭」等語（本院卷第55至60頁）。上開二名證人證
    述情節互核一致，復與被告提出其與證人郭勝棣於96年1 月
    8 日電話錄音譯文，內容略係對於證人郭勝棣未經被告同意
    另以被告名義申辦25個門號乙事爭執甚烈等情，大致相符（
    本院卷第39至42頁），已非全無可信之處；況依證人郭勝棣
    證述，其未經被告同意另以被告名義申辦25個門號（共計申
    辦31個門號扣除被告同意申辦之6 個門號），且佯稱代領被
    告申辦門號之SIM 卡後再交付予被告，卻於取得被告申辦含
    本件「0000000000」號在內6 個門號之SIM 卡後，未依約交
    予被告，反搭配國際電話卡出售予自稱「小鄭」之不詳男子
    等語，已不無自承涉有偽造文書、侵占等罪嫌（本院於判決
    後另函告發），倘非實情，衡情應無為迴護被告，而為此不
    利於己陳述之理，其前開證述，應屬可信，足認被告所辯，
    信而有徵，尚非子虛，應為其有利之認定。
(四)綜上所述，檢察官所提出之上開證據，僅能證明被告確有申
    辦本件「0000000000」號行動電話門號，及被害人丙○○○
    確有於前揭時、地，遭詐騙集團成員利用上開門號詐取存款
    ，尚無積極證據足資證明被告有何幫助詐欺取財之犯意，而
    提供上開門號幫助詐騙集團成員遂行本件詐欺取財犯行，使
    通常一般之人均不致有所懷疑，而得確信其為真實之程度，
    無從使法院得有罪之確信，自不得以幫助詐欺取財之罪名相
    繩。此外，本院依現存之全部卷證，亦查無被告有何犯行，
    自屬不能證明被告犯罪，揆諸前開說明，應諭知被告無罪之
    判決。
據上論斷，應依刑事訴訟法第301 條第1 項，判決如主文。
本案經檢察官范文欽到庭執行職務。
中　　華　　民　　國　　96　　年　　3 　　月　　28　　日
                  刑事第六庭    審判長法　官  曾逸誠
                                      法  官  王  琁
                                      法  官  林柏壽
以上正本證明與原本無異。
如不服本判決，應於判決送達後10日內，向本院提出上訴狀。
中　　華　　民　　國　　96　　年　　3 　　月　　28　　日
                                      書記官  林國龍
